臺灣桃園地方法院民事簡易判決
111年度桃保險簡字第136號
原      告  兆豐產物保險股份有限公司

法定代理人  梁正德  
訴訟代理人  黃正中  
被      告  黃建銘  
            大統交通運輸股份有限公司

法定代理人  陳金枝  
上列當事人間請求損害賠償(交通)事件，本院於民國111年11月1
7日言詞辯論終結，判決如下：
    主      文
被告應連帶給付原告新臺幣71,240元，及被告甲○○自民國111年9
月21日起，被告大統交通運輸股份有限公司自民國111年10月3日
起，均至清償日止，按週年利率5％計算之利息。
原告其餘之訴駁回。
訴訟費用（除減縮部分外）由被告連帶負擔100分之70，餘由原
告負擔。
本判決第1項得假執行。
    事實及理由
壹、程序方面
一、按簡易訴訟之訴狀送達後，原告不得將原訴變更或追加他訴
    ，但擴張或減縮應受判決事項之聲明者，不在此限，民事訴
    訟法第436條第2項、第255條第1項第3款定有明文。原告原
    起訴係聲明：被告等應給付原告新臺幣（下同）199,268元
    及自起訴狀繕本送達之翌日起至清償日止，按週年利率5％計
    算之利息；嗣於本院審理中變更請求為連帶賠償，並減縮本
    金金額，核分屬擴張、減縮應受判決事項之聲明，合於上開
    規定，應予准許。
二、被告甲○○經合法通知，未於言詞辯論期日到場，核無民事訴
    訟法第386條各款所列情形，爰依原告之聲請，由其一造辯
    論而為判決。
貳、實體方面
一、原告主張：被告甲○○於民國110年8月5日0時41分許，駕駛車
    牌號碼000-00號營業大貨車（下稱肇事車輛），於桃園市○○
    區00號前，自加油站駛入民生路車道時，因未禮讓道路行進
    中之車輛之過失，適有原告所承保、訴外人盧銓昇所有所駕
    駛、車牌號碼000-0000號自用小客車，自民生路往中華路方
    向沿外側車道直行駛至，盧銓昇閃避不及，致系爭車輛與肇
    事車輛發生碰撞，致系爭車輛受損（下稱系爭事故），原告
    已依保險契約於賠付維修費用199,267元（鈑金工資：13,39
    2元，烤漆工資：30,212元，零件：155,663元），其中零件
    部份經計算折舊並加計鈑金工資及烤漆工資後為101,771元
    。被告大統交通運輸股份有限公司（下稱大統公司）為甲○○
    之僱用人，亦應就甲○○之過失負連帶賠償責任。爰依民法侵
    權行為及保險代位之法律關係，提起本件訴訟等語，並聲明
    ：被告應給付原告101,771元，及自起訴狀繕本送達之翌日
    起至清償日止，按週年利率5％計算之利息。
二、被告之答辯：
　㈠被告大統公司則以：請法院依法判斷，肇事車輛有投保，如
    果是我們的過失，我們會負責賠償等語。
　㈡被告甲○○經合法通知，未於言詞辯論期日到場，亦未提出書
    狀為任何聲明或陳述。
三、得心證之理由：
  ㈠被告甲○○應負侵權行為賠償責任：
　1.原告主張甲○○駕駛肇事車輛與系爭車輛於上開時、地發生碰
    撞，原告承保系爭車輛已依約理賠199,268元，肇事車輛為
    被告大統公司所有，甲○○於肇事時係執行大統公司職務等情
    ，業據其提出系爭車輛之行車執照、車損照片、桃園市政府
    警察局交通事故當事人登記聯單、道路交通事故現場圖、估
    價單、統一發票等件為證（見本院卷第7至17頁反面），復
    經本院依職權向桃園市政府警察局大園分局調取系爭事故之
    交通事故案卷核閱無訛（見本院卷第21至32頁反面），亦有
    肇事車輛車籍資料在卷為佐（見個資卷），大統公司就此亦
    不爭執；至被告甲○○已於相當時期受合法通知，無正當理由
    而未於言詞辯論期日到場，復未提出書狀爭執，依民事訴訟
    法第436條第2項、第280條第3項前段準用同條第1項之規定
    ，應視同自認，堪信原告之主張為真實。
  2.按故意或過失，不法侵害他人之權利者，負損害賠償責任；
    汽車、機車或其他非依軌道行駛之動力車輛，在使用中加損
    害於他人者，駕駛人應賠償因此所生之損害，民法第184條
    第1項前段、第191條之2前段分別定有明文。次按行車前應
    注意之事項，依下列規定：起駛前應顯示方向燈，注意前後
    左右有無障礙或車輛行人，並應讓行進中之車輛行人優先通
    行，此觀道路交通安全規則第89條第1項第7款規定自明。又
    被保險人因保險人應負保險責任之損失發生，而對於第三人
    有損失賠償請求權者，保險人得於給付賠償金額後，代位行
    使被保險人對於第三人之請求權，保險法第53條第1項前段
    亦有明定。查甲○○行車本應注意遵守上開規定，且依當時狀
    況，並無不能注意之情形，竟疏未注意，貿然自加油站起駛
    進入道路，致與系爭車輛發生碰撞，造成系爭車輛受損，則
    甲○○就系爭事故之發生自具過失，且與系爭車輛之損害具有
    相當因果關係，可堪認定，而原告已給付賠償金額予盧銓昇
    ，原告代位盧銓昇請求甲○○負損害賠償責任，自屬有據。
  ㈡系爭車輛必要修繕費用金額：
　1.按不法毀損他人之物者，被害人得請求賠償其物因毀損所減
    少之價額，民法第196條定有明文。又依上開規定請求賠償
    物被毀損所減少之價額，得以修復費用為估定之標準，但以
    必要者為限（例如：修理材料以新品換舊品，應予折舊），
    此有最高法院77年度第9次民事庭會議決議可資參照。
  2.經查，原告主張系爭車輛必要修繕維修費用199,267元，包
    含鈑金工資13,392元、烤漆工資30,212元、零件155,663元
    等情，業據其提出估價單為證（見本院卷第16至17頁反面）
    。依前揭說明，系爭車輛之修復既以新零件更換被毀損之舊
    零件，自應將零件折舊部分予以扣除。又依行政院所頒固定
    資產耐用年數表及固定資產折舊率之規定，非運輸業用客車
    、貨車之耐用年數為5年，依定率遞減法每年折舊1000分之3
    69，另依營利事業所得稅查核準則第95條第6項規定「固定
    資產提列折舊採用定率遞減法者，以1年為計算單位，其使
    用期間未滿1年者，按實際使用之月數相當於全年之比例計
    算之，不滿1月者，以1月計」。而系爭車輛於108年7月出廠
    ，至系爭事故發生時即110年8月5日，已使用2年2月，有該
    車之行車執照可查（見本院卷第7頁）。則其零件費用155,6
    63元於扣除折舊額後應為58,167元（計算式詳如附表），加
    計毋須計算折舊之鈑金工資13,392元、烤漆工資30,212元後
    ，系爭車輛必要修復費用應為101,771元（計算式：58,167
    元＋13,392元＋30,212元＝101,771元）。
　㈢系爭車輛駕駛就系爭事故之發生與有過失：
　1.按損害之發生或擴大，被害人或其代理人或使用人與有過失
    者，法院得減輕賠償金額，或免除之，民法第217條第1項、
    第3項定有明文。又汽車行駛時，駕駛人應注意車前狀況及
    兩車並行之間隔，並隨時採取必要之安全措施，亦為道路交
    通安全規則第94條第3項前段所明定。
  2.經查，本件被告雖有自路邊起駛，未注意前後左右有無障礙
    或車輛行人，且未讓行進中之車輛行人優先通行之過失，惟
    道路交通事故現場圖之現場處理摘要記載，系爭車輛駕駛盧
    銓昇於肇事車輛駛出路邊起，因恍神未注意仍繼續向前方前
    進，未減速，此有系爭事故之道路交通事故調查卷宗在卷可
    憑（見本院卷第22頁），原告就此亦不爭執（見本院卷第50
    頁反面），堪認系爭車輛駕駛盧銓昇亦有疏未注意車前狀況
    之過失此節，足認系爭車輛駕駛盧銓昇疏未注意車前狀況而
    碰撞肇事車輛，同屬系爭事故之肇事原因，為與有過失。則
    原告代位行使上開損害賠償請求權，原告即應承受該與有過
    失。本院審酌雙方車輛肇事情節、過失程度等各情，認兩造
    就系爭事故應由被告負70％責任、原告負30％責任為公允。則
    考量肇事責任後，原告得請求被告賠償之金額應為71,240元
    （計算式：101,771元×70％＝71,240元，小數點以下四捨五入
    ）。逾此範圍之請求，則屬無據。
　㈣按受僱人因執行職務，不法侵害他人之權利者，由僱用人與
    行為人連帶負損害賠償責任，為民法第188條第1項前段所明
    定。民法第188條第1項所謂受僱人，並非僅限於僱傭契約所
    稱之受僱人，凡客觀上被他人使用為之服勞務而受其監督者
    均係受僱人（最高法院57年度台上字第1663號判例參照）。
    經查，甲○○於系爭事故發生時係駕駛大統公司所有之肇事車
    輛執行大統公司之職務等情，業經本院認定如前，大統公司
    就此亦不爭執，則原告主張僱用人大統公司應與受僱人甲○○
    就本件原告所受損害負連帶賠償責任，應屬有據。
四、末按給付無確定期限者，債務人於債權人得請求給付時，經
    其催告而未為給付，自受催告時起，負遲延責任。其經債權
    人起訴而送達訴狀，或依督促程序送達支付命令，或為其他
    相類之行為者，與催告有同一之效力；又遲延之債務，以支
    付金錢為標的者，債權人得請求依法定利率計算之遲延利息
    ，而應付利息之債務，其利率未經約定，亦無法律可據者，
    週年利率為5％，民法第229條第2項、第233條第1項前段及第
    203條分別定有明文。查本件原告請求被告賠償損害，係以
    支付金錢為標的，且無確定期限，又未約定利息，則被告應
    自受催告時起，負遲延責任，則原告就上述得請求之金額，
    併請求自起訴狀繕本送達被告之翌日即甲○○自111年9月21日
    起（於111年9月20日送達，見本院卷第47頁），大統公司自
    111年10月3日起（於111年9月22日寄存於住所地之警察機關
    ，依法於111年10月2日生送達效力，見本院卷第45至46頁）
    ，均至清償日止，按週年利率5％計算之利息，同為有據。
五、綜上所述，原告依侵權行為及保險代位之法律關係，請求被
    告應連帶給付71,240元，及甲○○自111年9月21日起，大統公
    司自111年10月3日起，均至清償日止，按週年利率5％計算之
    利息，為有理由，應予准許，逾此範圍，為無理由，應予駁
    回。
六、又本件原告勝訴部分係依民事訴訟法適用簡易程序所為被告
    敗訴之判決，爰依同法第389條第1項第3款之規定，依職權
    宣告假執行。
七、訴訟費用負擔之依據：民事訴訟法第79條、第85條第2項。
中　　華　　民　　國　　111 　年　　11　　月　　25　　日
                  桃園簡易庭  法  官  曾耀緯
以上為正本係照原本作成。
如不服本判決，應於送達後20日內，向本院提出上訴狀並表明上
訴理由，如於本判決宣示後送達前提起上訴者，應於判決送達後
20日內補提上訴理由書（須附繕本）。
如委任律師提起上訴者，應一併繳納上訴審裁判費。
中　　華　　民　　國　　111 　年　　11　　月　　25　　日
                              書記官  吳宏明
　　　　　　　　　　　　　　　

附表 ----- 折舊時間           金額 第1年折舊值        155,663×0.369=57,440 第1年折舊後價值    155,663-57,440=98,223 第2年折舊值        98,223×0.369=36,244 第2年折舊後價值    98,223-36,244=61,979 第3年折舊值        61,979×0.369×(2/12)=3,812 第3年折舊後價值    61,979-3,812=58,167